【裁判字號】    98,易,31
【裁判日期】    981130
【裁判案由】    詐欺
【裁判全文】
臺灣高雄地方法院刑事判決                98年度易字第31號
公  訴  人  臺灣高雄地方法院檢察署檢察官
被      告  子○○
被      告  丁○○
前二人共同
選任辯護人  林復華律師
            林柏瑞律師
上列被告因詐欺案件，經檢察官提起公訴（97年度偵字第31654
號），本院判決如下：
    主  文
丁○○共同犯詐欺取財罪，累犯，處有期徒刑柒月。
子○○共同犯詐欺取財罪，處有期徒刑伍月，如易科罰金，以新
臺幣壹仟元折算壹日。
    事  實
一、丁○○前因業務侵占案件經臺灣高雄地方法院91年度易緝字
    第254 號判決處有期徒刑6 月確定，於民國93年9 月23日易
    科罰金執行完畢。詎丁○○於擔任荷田建設有限公司（下稱
    荷田公司）決策長時，與荷田公司負責人子○○，明知登記
    於子○○名下之「高雄市○○區○○段三小段第786 號土地
    ，及其上登記為荷田公司所有同地段建號第26051 號建物（
    門牌號碼：高雄市三民區○○○路11號）」（下稱系爭房地
    ），於95年間由當時土地所有人陳土吉為借款人、子○○為
    保證人而以系爭土地向華南商業銀行南高雄分行（下稱華南
    銀行）評估該地之市價僅新台幣（下同）4505萬元，而貸款
    3400萬元；暨明知系爭房地實際上已於97年2 月5 日出租與
    乙○○，租期自97年3 月10日起至98年3 月9 日止，租金每
    月僅26800 元，押金100 萬元（下稱乙○○租賃契約），且
    乙○○在系爭房地經營機車、腳踏車之寄放業，並委由甲○○管理，並未出租與荷田公司總經理熊珮君之女盧儀珮（係
    79年08月22日生，未滿20歲）。竟仍為拉抬系爭房地之市場
    價值，使有意買受系爭房地之買家錯估系爭房地之價額，竟
    共同基於不法所有意圖之詐欺犯意聯絡，推由丁○○先於97
    年3 月底某日，將虛偽載有：荷田公司為出租人、盧儀珮為
    承租人，簽約時間為97年4 月1 日，租賃期限自97年4 月1
    日起至98年3 月31日止，租期為1 年，租金每月新台幣20萬
    元，押租保證金為100 萬元，且第1 期（即97年4 月1 日至
    同年月30日）租金20萬元業經蓋用荷田公司及子○○大、小
    章於房租收款明細欄表示收訖，又封面並以手寫文字註記：
    「甲方（即荷田公司）收執」等文字之租賃契約（下稱盧儀
    珮租賃契約），及上開房地之地籍圖謄本等資料，一併交付
    與在台灣中小企業銀行任職並不知情之戊○○。並向戊○○
    表示該屋現有人承租，月租金1 、20萬元，希望能將系爭房
    地辦理貸款或出售，若能貸款，希望貸七、八千萬元，若不
    能貸款就找人賣，售價為6200萬元等語，而委由戊○○辦理
    系爭房地之申請貸款及出售之事宜。嗣因戊○○認該房地並
    無七、八千萬元之市值，而於告知丁○○後，在97年4 月初
    將上開盧儀珮租賃契約等資料，交付與從事不動產仲介亦不
    知情之癸○○尋找買主，並將上開丁○○所告知之出租及租
    金情形轉知癸○○，及向癸○○表示該屋之售價為6300萬元
    等語。嗣因癸○○於取得資料後又以電話詢問戊○○，經戊○○以電話向丁○○確認時，丁○○仍稱該屋有出租，租金
    一個月1 、20萬元等語，且癸○○親向丁○○求證時，丁○○乃稱系爭房地確實出租他人，租金每月20萬元、押金10 0
    萬元等語，並表示欲以6200萬元出售。癸○○遂將該盧儀珮
    租賃契約交付與亦不知情之辛○○之代理人壬○○，壬○○
    則將上開不實之租賃訊息告知辛○○，致辛○○誤信系爭房
    地確有出租予盧儀珮且租金每月20萬元、押金100 萬元之情
    形。再經癸○○多次居中聯繫後，同意以高於市場行情之53
    80萬元買受系爭房地，並委由壬○○於97年4 月9 日在華南
    商業銀行南高雄分行（下稱華南銀行南高雄分行）代理其本
    人與丁○○、子○○簽立系爭房地買賣契約。簽約當天丁○○、子○○復故意隱匿系爭房地實際上出租與乙○○且租金
    僅每月26800 元之事實，再次強調租金每月20萬元，且表示
    房地過戶後會以相同租金條件續租系爭房地。嗣雙方於華南
    銀行給付中金1000萬元時，壬○○出示盧儀珮之租賃契約，
    辛○○及其弟庚○○並要求將上開租賃條件訂入前揭買賣契
    約中，丁○○、子○○均藉詞推拖，並再度強調系爭房地租
    金每月20萬元，且保證房地過戶後會以相同租金條件續租系
    爭房地，致辛○○誤信為真而同意給付中金而繼續履約。丁○○、子○○即以上開方式施用詐術，令辛○○陷於錯誤，
    而交付如上所述之買賣價金。辛○○繳交尾款完畢要求交屋
    時，始知系爭房地真正之承租人為乙○○，而非盧儀珮，而
    丁○○、子○○復屢次藉詞拖延簽約承租乙事，最後更避不
    見面，辛○○自此方知受騙。而辛○○以上開房地抵押向華
    南銀行南高雄分行貸款時，經該銀行於97年5 月12日鑑價結
    果，市價僅為00000000元（土地00000000元、建物0000000
    元）。
二、案經辛○○訴由臺灣高雄地方法院檢察署檢察官偵查起訴。
    理  由
壹、程序部分：
    按被告以外之人於審判外之言詞或書面陳述，除法律有規定
    者外，不得作為證據，刑事訴訟法第159 條第1 項定有明文
    。又被告以外之人於審判外之陳述，雖不符前4 條之規定，
    而經當事人於審判程序同意作為證據，法院審酌該言詞陳述
    或書面陳述作成時之情況，認為適當者，亦得為證據，刑事
    訴訟法第159 條之5 第1 項亦定有明文。本院用以認定本案
    事實所憑之被告以外之人於審判外之言詞或書面陳述，檢察
    官及被告於審判程序中均未曾聲明異議，並同意將之作為證
    據（本院訴卷第180-184 頁），本院復審酌該等言詞或書面
    陳述作成時之情況均屬正常，且與本案相關之待證事實具有
    關連性，認適當作為證據，依前開之規定，認上開陳述均具
    有證據能力，合先敘明。
貳、實體部分：
一、訊據被告丁○○、子○○固坦承有將盧儀珮這一份租約交付
    與戊○○，目的是因為要向銀行貸款，想要貸到較高的金額
    ，所以寫來交給銀行看的，惟矢口否認有何詐欺取財犯行，
    辯稱當初在簽約時跟告訴人、介紹人所說的租賃契約是指乙○○的那一份，不是盧儀珮這一份，盧儀珮這一份租約在系
    爭房地買賣過程中，其等並未出示給告訴人或介紹人，介紹
    人如何取得盧儀珮這一份租約其等並不知情，其等並無詐欺
    之犯意等語。
二、經查：
(一)、系爭土地及其上建物，係荷田公司於96年12月4 日所買受，
    而於96年12月27日移轉登記取得所有權，後於97年1 月29日
    上開土地移轉登記予子○○名下，嗣由子○○於97年2 月5
    日以荷田公司法定代理人身分與乙○○簽立租約，租期自97
    年3 月10日起至98年3 月9 日，租金每月26800 元，押金10
    0 萬元，並經民間公證人公證在案。又95年間系爭土地所有
    人即訴外人陳土吉為借款人、子○○為保證人，曾以系爭土
    地向華南銀行南高雄分行貸款3400萬元，當時華南銀行評估
    該地市價為4505萬元。嗣由子○○於97年4 月9 日分別以個
    人名義及荷田公司法定代理人身分，與辛○○簽立買賣契約
    ，以總價5380萬元（土地5080萬元、建物300 萬元），將系
    爭土地及建物賣予辛○○等情，有土地、建物登記謄本、荷
    田公司95年11月8 日所開立金額為3400萬元之本票1 紙（訴
    字卷43至45頁）、華南銀行南高雄分行98年6 月11日華南高
    放字第176 號函1 份（訴字卷110 頁）、系爭房地之不動產
    買賣契約書2 份（他字卷10至13頁）、告訴人告訴狀1 份（
    他字卷1 至3 頁）可按，並為被告丁○○、子○○所不爭，
    復經本院依職權調閱97年度司執全字第1405號假扣押案全卷
    （本院訴卷第41至51頁），並向高雄市政府地政處三民地政
    事務所函調系爭房地之建物、土地謄本及歷年異動索引登記
    相關資料（訴字卷22至33頁），核閱屬實。又辛○○向被告
    購得系爭房地後，旋即以系爭建物及土地抵押，向華南銀行
    南高雄分行貸款，經該行於97年5 月12日鑑價結果，當時市
    價為00000000元（土地000000 00 元、建物0000000 元），
    亦有該行98年6 月11日華南高放字第176 號函1 份（訴字卷
    110 頁）可佐，並為被告所不爭執（訴字卷141 頁），均堪
    信為真實。
(二)、被告丁○○、子○○雖以前詞置辯，然則：荷田公司與盧儀
    珮所簽系爭房地之租賃契約，所載簽立時間係97年4 月1 日
    ，租賃期限自97年4 月1 日起至98年3 月31日止，租期為1
    年，租金每月新台幣20萬元，押租保證金為100 萬元，且第
    1 期（即97年4 月1 日至同年月30日）租金20萬元，業經蓋
    用荷田公司及子○○大、小章於該租賃契約表示收訖，該租
    賃契約之封面並以手寫文字註記：「甲方（即荷田公司）收
    執」等情，有該租契影本1 份附卷可查（他字卷180 至184
    頁）。又該盧儀珮租賃契約書立之時，事實上系爭房地已出
    租予乙○○。唯因系爭房地原為陳土吉所有，由陳土吉為借
    款人、子○○為保證人，向華南銀行貸款3400萬元，嗣子○○向陳土吉買下系爭房地並承受上開銀行貸款債務後，子○○想跟另一家銀行借款，還掉原來華南銀行的債務，又因為
    乙○○之租賃契約的租金很便宜，為了希望銀行能給較高的
    貸款金額，所以才會書立該紙「盧儀珮租賃契約」，並將該
    盧儀珮租賃契約交給丁○○，送交多家銀行去評詁辦理貸款
    。且盧儀珮之租賃契約上大小章是丁○○所蓋，但丁○○有
    拿給子○○看，故子○○亦確知丁○○有將盧儀珮之租賃契
    約拿給銀行辦理貸款等情，業經被告子○○供陳在案（訴卷
    第67、68頁）。又盧儀珮之租賃契約確係丁○○交與在台灣
    中小企業銀行（下稱台灣中小企銀）任職之戊○○，目的在
    希望貸到較高的金額，因為如果租金高一點，才能夠貸到比
    較高的金額等情，復經被告丁○○供承在卷（訴卷69頁）。
    故堪信，盧儀珮未曾向荷田公司承租系爭房地，且被告二人
    先前所辯盧儀珮之租賃契約係荷田公司總經理熊珮君之女盧
    儀珮在家練習試寫之契約範例，及該契約係作為荷田公司買
    賣不動產內定參考之用，並未對外公開云云，均非事實。再
    盧儀珮既未曾向荷田公司租賃系爭房地，被告二人卻以不實
    之租賃契約交付銀行人員，意欲使銀行錯估系爭房地之市場
    價值而貸與較市值為高的貸款金額，則被告二人已難謂無不
    法所有之意圖。
(三)、再盧儀珮之租賃契約所載簽立時間係97年4月1日，租賃期限
    自97年4月1日起至98年3月31日止，租期為1年，租金每月新
    台幣20萬元，押租保證金為100萬元，且第1期（即97年4月1
    日至同年月30日）租金20萬元，業經蓋用荷田公司及子○○
    大、小章於該租賃契約表示收訖，該租賃契約之封面並以手
    寫文字註記：「甲方（即荷田公司）收執」等文字，已如上
    述，客觀上極易使一般人相信係真正的租賃契約，此參該租
    賃契約內容自明（他字卷6 至9 頁）。又該盧儀珮之租賃契
    約，丁○○應該是在所押日期97年4 月1 日前一個禮拜，即
    大概是在97年3 月底左右（亦即荷田公司與告訴人簽立系爭
    買賣契約之前）交與戊○○的乙節，業經丁○○及戊○○陳
    明在卷（訴卷70、81至83頁）。又丁○○將盧儀珮之租賃契
    約及系爭房地地籍圖、謄本等資料一併交予戊○○時，丁○○曾告知戊○○表示，系爭房屋目前有人承租，且有押一些
    押金，一個月租金1 、20萬元，希望能將系爭房地辦理貸款
    或出售，若能貸款就貸款，希望貸七、八千萬元，若不能貸
    款就找人賣等語。嗣因戊○○評估系爭房地價值未達七、八
    千萬元，戊○○遂託平日與其有業務往來之癸○○尋覓買主
    ，並於告知丁○○後，將系爭房屋之資料及盧儀珮之租賃契
    約交給癸○○，戊○○並向癸○○表示，系爭房地有出租，
    租金一個月1 、20萬元。癸○○取得資料後，並曾打電話給
    戊○○問系爭房屋是否出租及租金，戊○○就直接打電話給
    丁○○確認該屋有無出租，租金多少，丁○○就說有出租，
    租金一個月1 、20萬元。再戊○○將系爭房屋資料交還給丁○○之前，曾告知丁○○，其把資料給別人，並說轉給別人
    處理，雖沒有明講是找別人賣該房屋，但丁○○是作房地屋
    買賣的，應該知道戊○○已沒有辦法辦理貸款了，所以丁○○應該知道戊○○會問他關於租金乙事，即表示該屋已到買
    賣階段了等情，業經證人戊○○於審理中證述綦詳（訴卷第
    80至84頁），而就上開戊○○之證述內容，被告丁○○除辯
    稱交資料後，其在電話中是向戊○○表示該屋先前有人租過
    十五萬元，但已退租，應可租到二十萬等語外，就其餘證述
    內容並不爭執（訴卷84頁）。是以，被告丁○○將根本子虛
    之盧儀珮租賃契約交付與戊○○，又告以該房屋目前有出租
    給別人，且租金一個月1 、20萬元，足證，被告丁○○顯然
    有意使戊○○誤信系爭房屋之租金達每月1 、20萬元之水準
    ，目的顯在藉此提高系爭房地之市場行情。況戊○○後來有
    再打電話向丁○○求證租金乙事，而被告丁○○亦自承其仍
    未將實際租金僅2 萬餘元之事告知戊○○（參訴字卷84頁）
    。準此，丁○○明知戊○○已將資料轉給他人處理，該屋已
    進入買賣階段，復刻意隱瞞該屋當時實際出租與乙○○，且
    租金每月僅26800 元之事實，堪信，被告丁○○確有以利用
    不知情之戊○○傳達錯誤之交易訊息予不特定之房屋介紹人
    及買方，而以此方式施用詐術之情形甚明。而子○○復確知
    丁○○有將盧儀珮之租賃契約拿給銀行辦理貸款及買賣等情
    ，已如前述，故子○○與丁○○有犯意之聯絡，亦可認定。
(四)、又證人即本件系爭房地買賣之仲介人癸○○到庭證稱：一開
    始這棟房子是戊○○跟我講的，他說博愛路11號有一棟房子
    要賣，現況有租人家一個月租二十萬，押金壹佰萬元，所以
    我就請他拿租賃契約書給我看，當時大約是97年4 月初，大
    概2 、3 日之間，後來我就把它完整的資料影印下來，然後
    我就到地政事務所調該房子的相關資料，調齊後，我就去見
    丁○○，在正式訂約之前，我就有問丁○○，丁○○說的確
    租人家一個月二十萬，押金壹佰萬元。我向丁○○求證後，
    在訂約之前，我就有跟壬○○講租約的事，還送了一份租賃
    契約給他，且在訂約之前，我還去現場看過，有看到一個阿
    伯受僱在那裡看機車。訂約前買方有去看過這個房子，是我
    跟壬○○講過之後，他們自己去看的，我沒有陪同他們去看
    ，他們看過之後有跟我說地點不錯。訂約之前我沒有拿這份
    契約書給丁○○看，但我有到公司去向丁○○求證。我不清
    楚乙○○的事情，我根本不認識他，我完全不知道有租給乙○○。我根本不知道有乙○○這個人，因為租賃契約是寫盧
    儀佩。所以不知道有乙○○這個人等語明確（訴卷70至72頁
    ）。準此，癸○○於系爭房地簽立買賣契約之前，確有向被
    告丁○○求證租金乙事，而被告丁○○不僅刻意隱瞞該屋當
    時實際出租與乙○○，且租金每月僅26800 元之事實，抑且
    故意向癸○○偽稱該屋租人家一個月二十萬元，押金壹佰萬
    元等語，益證，被告丁○○確有施用詐術，令不知情之癸○○陷於錯誤，以達欺騙買方之目的無疑。
(五)、況於97年4 月9 日簽立本件買賣契約時，丁○○有說該屋目
    前已租給第三者，並有說該屋賣了之後伊會繼續承租，只是
    是用誰的名義來繼續向買方承租的問題，且丁○○當時有明
    白提及目前承租人是盧儀珮，過戶後究竟是由盧儀珮繼續租
    ，還是改由荷田公司承租而已，且在簽約當時丁○○及壬○○都有提到租金是每月20萬元，過戶以後續租也是以同樣條
    件續租，丁○○並說如果租該屋來繼續經營停車生意，則由
    丁○○來租或是由第三人來租都可以。又97年4 月9 日簽約
    當天被告丁○○、子○○均未提及實際承租該屋之人是乙○○，也未講到該屋實際租金每個月只有26800 元，丁○○確
    有講租金每月是20萬元，也明白講說要以每月20萬元來續租
    ，子○○當時在旁邊絕對有聽到，只是未接話等情，亦經證
    人即代書丙○○於審理中證述在卷（訴卷75至76頁），益證
    ，被告丁○○、子○○於簽約當時確有故意隱瞞該屋當時實
    際出租與乙○○，且租金每月僅26800 元之事實，並有佯稱
    該屋租人家一個月20萬元，及買賣過戶後將會以每月20萬元
    之條件來續租系爭房屋之行為無訛。
(六)、又在簽約後，雙方於華南銀行再次見面給付中金之前，被告
    丁○○曾主動前往丙○○之代書事務所，並告知丙○○伊絕
    對會續租系爭房屋，並與丙○○談論租約內容，且要丙○○
    先行繕打租約，待房屋過戶完之後再簽定租約，又當時所講
    之租金亦係每月20萬元，且丙○○曾依上開租賃條件以丁○○為承租人試擬租賃契約1 份，並寄給買賣雙方，丁○○收
    到後亦無任何反應等情，復經證人丙○○證述在卷（訴卷77
    至79頁）。且簽約後雙方於華南銀行再次見面給付中金之場
    合，當時壬○○有拿出盧儀珮這份租賃契約來確認租金金額
    ，而被告丁○○復當場保證說他一定會以20萬元來租系爭房
    屋等情，業經證人癸○○、丙○○、壬○○分別證述在卷（
    訴卷第72頁、77頁；偵卷32頁）。故堪信，被告丁○○及子
    ○○確一再佯稱交屋之後會以每月20萬元租金續租系爭房地
    之行為無誤。
(七)、又證人即告訴人辛○○證稱：我聽我弟弟庚○○說，這塊地
    買下之後，每個月可以有租金二十萬元的收入。因為我弟弟
    說買這塊地一個月租金收入二十萬元，押金壹佰萬元。所以
    我才買這塊土地的等語（訴卷第166 頁）。證人庚○○復證
    稱：當初仲介癸○○介紹這塊地的時候，就有把盧儀珮租賃
    契約這些資料送過來讓我看，也把這塊土地有一個月租賃收
    入二十萬元的價值告訴我們，說可以投資。第一次簽約的時
    候，是由壬○○出面簽約，我自己沒有出面，辛○○也沒有
    出面，我特別交代壬○○要先談租賃合約每月二十萬的部分
    是否屬實，這個約要先簽起來才可以。在第二次付中金壹仟
    萬元的時候，我有出面，辛○○也有出面，我就有問到第一
    次簽約的時候，為何沒有把租賃的部分簽進去？然後丁○○
    跟我講說，他一定會租這個房子，叫我不用擔心，然後代書
    丙○○跟我拍胸脯說丁○○一定會租，因為丁○○有去潮州
    找過他，丁○○告訴他說如果房屋賣了，沒有繼續租給丁○○的話，丁○○的損失會很慘重，我也跟丁○○作確認，丁○○也是這樣跟我說，當下我堅持要寫在合約書裡面，丙○○說房子還沒有買賣完成，沒有辦法寫租給現有的所有權人
    ，因為還沒有過戶，後來丁○○當下在眾人的前面承諾保證
    過戶之後，一定會繼續租這個房子。我在第二次銀行付中金
    壹仟萬元的時候，盧儀佩那份契約裡面的內容仲介這樣子跟
    我講，我也有跟丁○○確認過，所以我是相信那份契約是真
    的，因為我不相信的話，我就不會買了。丁○○說承租人是
    經營寄機車的業者，月租金二十萬元。我就是看盧儀佩的那
    份租約才知道的。現場我去看過是在寄摩托車的，丁○○跟
    我講說是租約的人在經營摩托車，而仲介的跟我說租約的人
    在經營摩托車。直到繳尾款時，我要求交屋，那時候他們才
    講說真正租約人是乙○○，不是盧儀佩，那時候我才知道真
    正的租約人是乙○○，不是盧儀佩。因為那塊標的的地上物
    整個設計就是要經營機車租賃的設計，如果沒有真的跟我們
    租賃的話，我們投資那塊地，就沒有合理的報酬，所以我認
    為他們是用假租賃在欺騙我們等語（訴卷169 至171 頁）。
    足證，告訴人辛○○及辛○○係因誤信系爭房地每月有20萬
    元之租金收益才決定購買系爭房地；又辛○○、庚○○則係
    因仲介癸○○提供盧儀珮之租賃契約，並向被告丁○○、子
    ○○求證後，始誤信系爭房地每月有20萬元之租金收益才決
    定購買系爭房地；復因被告丁○○一再保證過戶後會以20萬
    元承租該房屋，代書丙○○亦稱丁○○一定會承租該房屋，
    始決定給付中金完成交易，直到繳尾款時要求交屋時，被告
    丁○○、子○○才說真正租約人是乙○○，不是盧儀佩等無
    訛。堪信，辛○○、庚○○確有因被告丁○○、子○○施用
    上述詐術而陷於錯誤之情形無疑。
(八)、再證人甲○○證稱：九七年四月九日以前，我曾經聽員工說
    有人去那裡看房子，說想要買，所以去現場看房子。我是在
    終止乙○○的租賃契約那天（97年6 月11日）才在博愛一路
    11號看到新買主，當時有好幾個人在那邊，買方有二、三個
    在，丁○○、熊珮君、子○○都在，還有仲介的人也在。新
    的買主或是介紹人沒有問我說一個月的租金是多少錢，當天
    沒有講，之前也沒有講這些。員工沒有跟我說來看的人有問
    該員工租金，或是該員工有跟來看的人講說一個月租金多少
    錢，員工也不知道我一個月租多少錢。盧儀佩我沒有聽過。
    連我都不知道了，員工更不可能知道。因為我之前有跟員工
    交代，如果有人要看房子的話，就讓他看沒有關係，我記得
    員工跟我說對方有問屋主是誰，員工跟對方講說不曉得，對
    方應該沒有問租金才對，因為員工沒有跟我提到有問租金的
    事情等語（訴卷97至100 頁）。足證，辛○○、庚○○及壬○○等人雖曾至現場查看屋況，但並未能得知系爭房地當時
    出租予乙○○之租金係多少。從而，本院未能以本件買方人
    員有前往現場查看乙事，即為有利於被告二人之認定。
(九)、末查，上開土地於95年間向華南銀行貸款時，該行鑑估該地
    市價為4505萬元；嗣於辛○○購入系爭房地而向華南銀行貸
    款時，該行於97年5 月12日鑑估系爭房地之總市值為000000
    00元，已如前述，並為被告丁○○、子○○所不爭。然被告
    丁○○於癸○○前往詢問系爭房地之買賣價格時開價6300萬
    元（即以90坪計算，每坪約70萬元），最後雙方以總價5380
    萬元簽立系爭房地之買賣契約（即每坪約60萬元計算），業
    經證人癸○○證述在案（本院訴卷第135 頁背面），被告丁○○亦自承其告知癸○○、戊○○之售價為6200萬元（參訴
    字卷140 、185 頁），而不論是6200萬元或6300萬元，均明
    顯高出系爭房地於當時之市價甚多。故被告丁○○、子○○
    確因施用上述詐術，令告訴人辛○○陷於錯誤，而獲得顯高
    於該房地市場行情價格之金錢甚明。足見被告丁○○、子○○確有詐欺取財之犯意及行為，堪以認定。
(十)、綜上所述，被告二人詐欺取財犯行，事證明確，犯行堪以認
    定，應予依法論科。
三、核被告丁○○、子○○所為，均係犯刑法第339 條第1 項之
    詐欺取財既遂罪。被告丁○○、子○○就上開犯行，有犯意
    聯絡及行為分擔，應論以共同正犯。被告二人利用不知情之
    戊○○、癸○○、壬○○、丙○○遂行其詐術，為間接正犯
    。又被告丁○○有事實欄所示刑之宣告及執行，其於有期徒
    刑執行完畢後5 年內以故意再犯本件有期徒刑以上之罪，為
    累犯，應依刑法第47條第1 項加重其刑。爰審酌被告二人不
    思循正當途徑賺取財物，價值觀念偏差，竟以虛偽之盧儀珮
    之租賃契約交付於人，復於仲介、代書及買方人員先後向其
    求證租金價格時故意隱瞞真相，而謊稱虛偽之租金價格，復
    一再偽稱將以該租金承租系爭房地，令告訴人陷於錯誤，決
    定以高於系爭房地市場價格之金額而買入系爭房地，造成告
    訴人辛○○財產上之損害，金額非少，且行為後猶飾詞矯辯
    ，否認犯行，態度不佳，亦迄未與告訴人達成民事和解，復
    參以被告丁○○立於主導地位、被告子○○立於次要地位，
    及被告二人犯罪之動機、目的、手段等一切情狀，分別量處
    如主文所示之刑，並就被告子○○部分諭知告易科罰金之折
    算標準。
四、被告行為後，刑法第41條業於98年8 月21日修正公布、並自
    98年9 月1 日起施行，該條規定受6 個月以下有期徒刑或拘
    役之宣告，不論得否易科罰金，均得易服社會勞動，並配合
    修正刑事訴訟法第479 條第1 項，明定易服社會勞動由指揮
    執行之檢察官命令之，亦即上開規定應係檢察官執行事項，
    非裁判量刑事項，自非屬被告適用之刑罰法律或法律效果有
    變更，而無刑法第2 條第1 項法律變更規定之適用，故無須
    為新舊法之比較，應逕適用裁判時法。又刑法第41條規定聲
    請易服社會勞動者，因條文已明定以社會勞動6 小時折算徒
    刑或拘役1 日，與易科罰金應於裁判主文諭知折算標準之情
    形不同，無須於裁判主文諭知（刑法施行法第3 條之2 修正
    理由參照），附此敘明。
據上論斷，應依刑事訴訟法第299 條第1 項前段，刑法第28條、
第339 條第1 項、第41條第1 項前段，第47條第1 項，刑法施行
法第1條 之1 ，判決如主文。
本案經檢察官己○○到庭執行職務。
中    華    民    國    98    年    11    月    30    日
                  刑事第四庭  審判長法  官  洪碩垣
                                    法  官  葉文博
                                    法  官  張  震
以上正本證明與原本無異。
如不服本判決應於收受送達後10日內向本院提出上訴書狀，並應
敘述具體理由；如未敘述上訴理由者，應於上訴期間屆滿後20日
內向本院補提理由書（均須按他造當事人之人數附繕本）「切勿
逕送上級法院」。
中    華    民    國    98    年    12    月    1    日
                                    書記官  鄒秀珍
附錄論罪科刑條文：
中華民國刑法第339條（普通詐欺罪）
意圖為自己或第三人不法之所有，以詐術使人將本人或第三人之
物交付者，處5 年以下有期徒刑、拘役或科或併科1 千元以下罰
金。
以前項方法得財產上不法之利益或使第三人得之者，亦同。
前二項之未遂犯罰之。


司法院資訊處製作；財團法人民間司法改革基金會備份。
